【裁判字號】    89,上訴,1456
【裁判日期】    900131
【裁判案由】    偽造有價證券等
【裁判全文】
臺灣高等法院臺南分院刑事判決          八十九年度上訴字第一四五六號    Ｇ
      上  訴  人
      即  被  告  乙  ○  ○
      共      同
      選任辯護人  林  永  發  律師
右上訴人等因偽造文書等案件，不服臺灣臺南地方法院八十九年度訴字第六五四號中
華民國八十九年十月三日第一審判決（起訴案號：臺灣臺南地方法院檢察署八十九年
度偵字第五０五一號），提起上訴，本院判決如左：
      主      文
原判決撤銷。
丁○○、乙○○共同意圖供行使之用，而偽造有價證券，各處有期徒刑參年陸月。
扣案附買回條件汽車買賣合約書、委託書、動產抵押條約書、汽車買賣合約書及授權
書上之「丙○○」署押共伍枚、本票壹紙共同發票人「丙○○」部分及「丙○○」身
分證影本一紙，均沒收。
      事      實
一、丁○○與乙○○基於共同意圖為自己不法所有之概括犯意連絡，於民國（下同）
    八十九年四月十八日上午八時許，在屏東縣潮州鎮○○○路一一八巷十五號丁○○之姐潘美盛住處，由丁○○向潘美盛佯稱欲暫時借用潘美盛持有而為丙○○所
    有車牌號碼ＤＦ—Ｏ七Ｏ三號自用小客車一輛，致潘美盛陷於錯誤而交付前開自
    用小客車予丁○○。丁○○得手後，於同日下午三時許，與乙○○將前開自用小
    客車開至台南市小北夜市旁一店名不詳之當鋪，欲以該自用小客車典當，惟該當
    鋪表示需由車主本人典當方可，丁○○見狀，即與乙○○謀議，共同基於變造身
    分證之犯意連絡，於同日下午五時許，在台南市○○路十五號五樓之四處，由丁○○將自前開自用小客車內丙○○之信用卡帳單上得知之丙○○年籍資料，書寫
    並貼於乙○○之身分證上，復將之以影印方式變造成「丙○○」身分證影本一紙
    ，足以生損害於丙○○及戶籍管理之正確性。丁○○與乙○○復於同日十九時許
    ，至位於台南縣永康市○○路六七九號東興當鋪處，二人意圖供行使之用，且基
    於共同偽造有價證券與私文書之犯意連絡，由乙○○冒充為丙○○並行使前開變
    造之身分證，且於本票之發票人處、附買回條件之汽車買賣合約書、委託書、動
    產抵押條約書、汽車買賣合約書及授權書接續偽造「丙○○」之署押各一枚而為
    偽造以丙○○為共同發票人之本票一紙及丙○○為名義人之私文書五件，足以生
    損害於丙○○，並將前開文件及本票均交付東興當鋪職員甲○○而予以行使，著
    手詐取當車金錢。嗣因甲○○見乙○○填寫資料時，對於丙○○之名字及地址不
    甚熟稔，有所懷疑並報警處理，致詐欺未果，因而查知上情。
二、案經臺南市警察局移送臺灣臺南地方法院檢察署檢察官偵查起訴。
      理      由
一、訊據上訴人即被告丁○○、乙○○固坦承未經被害人丙○○同意將前開自用小客
    車持以典當，並由乙○○冒用丙○○名義，於附買回條件之汽車買賣合約書、委
    託書、動產抵押條約書、汽車買賣合約書、授權書及本票之發票人上偽造丙○○
    之署押，惟被告丁○○辯稱：偽造有價證券部分伊是簽自己本名，並無偽造犯行
    ；車子已返還丙○○，車主及東興當舖未因此受有損害云云；被告乙○○辯稱：
    身分證是丁○○貼的，是他叫伊去向當舖借錢；扣案本票係當鋪以借據名義要求
    其簽立，並無流通之意，其不知本票用途，無偽造之意思云云。
二、惟查：
    (1)右揭犯罪事實，業據被告丁○○及乙○○於警訊及偵查中坦承不諱，核與被害
      人丙○○及證人甲○○於警訊中指述相符，並有變造之身分證影本、附買回條
      件之汽車買賣合約書、委託書、動產抵押條約書、汽車買賣合約書、授權書及
      本票在卷足憑，被告二人於偵查中之自白與事實情節相符，堪以採信。
    (2)參以被告丁○○於原審審理時自承：「借車時就打算要典當了，可是不想讓我
      姊姊知道這件事」、「我沒有跟他（潘美盛）說車子何用，沒有告訴他車子要
      去典當。」（見原審八十九年六月二十二日訊問筆錄），若被告丁○○確已經
      由被害人潘美盛，向被害人丙○○取得該車所有權，則被告丁○○大可向丙○○取得該車行照，並過戶於自己名下後，再持以典當，何庸出諸隱瞞借車目的
      ，復行變造身分證，並由被告乙○○假冒丙○○身分，偽造丙○○為名義人之
      私文書及本票等不法手段？此與社會常情顯不相符，足見被告二人係由被告丁○○以佯稱借車之詐欺手段，使被害人潘美盛陷於錯誤而交付前開自用小客車
      ，已臻明確。
    (3)被告丁○○既與被告乙○○基於共同偽造、變造文書之犯意聯絡及分擔行為之
      實施，以向當舖詐取當車金錢，且被告丁○○於本院訊問時自承向當舖借錢時
      當保證人（見本院八十九年十一月二十八日訊問筆錄），顯見彼此已有犯意之
      聯絡，則其雖於扣案之本票上簽自己姓名，仍應共負偽造有價證券之責任；且
      犯罪行為之認定以行為時為準，不因事後車輛已返還被害人或未向當舖取得財
      物而影響其犯罪之成立，是被告丁○○上開所辯尚難採為有利之認定。
    (4)扣案身分證雖係被告丁○○所貼，惟被告乙○○與其有共同行使之犯意聯絡已
      如上述，則被告乙○○自難辭其共同變造身分證之罪責；又扣案本票上，記載
      「本票」二字甚明，有扣案本票一紙在卷可稽，被告乙○○係一正常之成年人
      ，並非年幼或未受教育之人，焉有不知其所簽立者即為本票之理？且其簽發本
      票予當舖以供借款之擔保自係以流通之意思而交付，被告乙○○辯稱其不知本
      票用途，並無偽造之意思云云，尚無可採。本件被告二人犯行明確，堪以認定
      。
三、核被告二人所為係犯刑法第二百十條偽造私文書罪、第二百十二條變造身分證罪
    、二百十六條行使偽造私文書及行使變造身分證罪、第二百零一條第一項、第二
    項之偽造及行使有價證券罪、第三百三十九條第一項詐欺罪、第三項詐欺未遂罪
    。被告二人基於共同犯意之連絡及行為之分擔，為共同正犯。被告二人行使偽造
    有價證券罪之行為，應為偽造有價證券之重行為所吸收；又被告二人共同偽造附
    買回條件之汽車買賣合約書、委託書、動產抵押條約書、汽車買賣合約書、授權
    書上之署押為偽造私文書之階段行為，而偽造私文書之低度行為應為行使偽造私
    文書之高度行為所吸收，均不另論罪。被告乙○○係以一犯意接續偽造「丙○○
    」為名義人之文書，為接續犯，屬單純一罪。又被告二人先後二次詐欺犯行，時
    間緊接，觸犯構成要件相同之罪名，顯係基於概括之犯意為之，為連續犯，應僅
    論以一既遂罪，並加重其刑。被告二人所犯前開各罪間，均有方法結果之牽連關
    係，為牽連犯，應依刑法第五十五條後段，論以較重之第二百零一條第一項之偽
    造有價證券罪。另公訴意旨雖未論及被告二人另涉向被害人潘美盛詐欺之罪行，
    惟檢察官就犯罪事實一部起訴者，其效力及於全部，刑事訴訟法第二百六十七條
    定有明文，被告二人此部分詐欺犯行與前開論罪科刑部分，具有裁判上一罪之關
    係，本院自得併予審酌，附此敘明。又公訴意旨雖未於起訴法條中引用被告二人
    涉犯刑法第二百零一條第一項、第二項之偽造及行使有價證券罪條文，然已於犯
    罪事實中記載被告於本票上假冒丙○○之簽名，是被告二人偽造有價證券之罪行
    已為檢察官所起訴，原審認此部分公訴意旨未論及，而為起訴效力所及部分，依
    刑事訴訟法第二百六十七條規定併予審酌，容有誤會，亦併此敘明。
四、原審予以論罪科刑固非無見，惟查被告丁○○將丙○○年籍資料書寫並貼於乙○○之身分證上，以影印方式變造成「丙○○」身分證影本一紙，係將原已存在之
    真實身分證予以變更改作，屬變造行為，原判決事實欄記載被告二人基於變造身
    分證之犯意，復又謂渠等以影印方式偽造身分證並持以行使，論罪時則論以行使
    偽造身分證罪，殊有不當；又公訴意旨雖未於起訴法條中引用被告二人涉犯刑法
    第二百零一條第一項、第二項之偽造及行使有價證券罪條文，然已於犯罪事實中
    記載被告於本票上假冒丙○○之簽名，是被告二人偽造有價證券之罪行已為檢察
    官所起訴，原審認此部分公訴意旨未論及，而為起訴效力所及部分，依刑事訴訟
    法第二百六十七條規定併予審酌，亦有未洽。被告丁○○上訴否認有偽造有價證
    券犯行，被告乙○○上訴否認犯行，及均認原審量刑過重云云，雖無可取，惟原
    判決既有可議，自應予以撤銷改判。爰審酌被告二人尚無前科、偽造之票據尚未
    流入金融市場，犯罪影響非鉅、犯罪後坦承部分犯行，被害人丙○○亦表示原諒
    之意，有和解協議書二紙附卷可稽等一切情狀，分別量處如主文第二項所示之刑
    。又扣案之本票一紙共同發票人「丙○○」部分及扣案之附買回條件汽車買賣合
    約書、委託書、動產抵押條約書、汽車買賣合約書、授權書上「丙○○」之署押
    五枚，為被告乙○○所偽造，分別應依刑法第二百零五條及第二百十九條之規定
    沒收。另變造之身分證影本一紙，為被告乙○○所有，且為供其與被告丁○○犯
    罪所用之物，爰依法宣告沒收。
五、公訴意旨雖以被告二人由丁○○向潘美盛借車後，持以典當係犯刑法第三百三十
    五條第一項之侵占罪云云，惟被告丁○○於原審自承：其於向潘美盛借車之際，
    即欲將前開自用小客車持以典當（見原審八十九年六月二十二日訊問筆錄）等語
    ，從而被告丁○○向被害人潘美盛借車之舉，應係向被害人潘美盛詐欺之手段，
    不另涉刑法第三百三十五條第一項之侵占罪嫌，惟公訴人認此部分與前開論罪科
    刑部分有裁判上一罪關係，爰不另為無罪判決之諭知，併此說明。
據上論斷，應依刑事訴訟法第三百六十九條第一項前段、第三百六十四條、第二百九
十九條第一項前段，刑法第二十八條、第五十六條、第五十五條、第二百零一條、第
二百十條、第二百十二條、第二百十六條、第三百三十九條第一項、第三項、第二百
零五條、第二百十九條、第三十八條第一項第二款、罰金罰鍰提高標準條例第一條前
段，判決如主文。
本案經檢察官吳忠賢到庭執行職務。
中    華    民    國      九十      年      一      月        卅一      日
                                  臺灣高等法院臺南分院刑事第四庭
                                      審判長法官  徐    財    福
                                            法官  宋    明    蒼
                                            法官  蔡    崇    義
右正本證明與原本無異。
如不服本判決，應於判決送達後十日內向本院提出上訴狀，其未敘述理由者並應於提
出上訴狀後十日內向本院補提理由書（應附繕本)。
                                      法院書記官  王    全    龍
中    華    民    國      九十      年      二      月        五        日
附錄：本判決論罪科刑法條
刑法第二百零一條第一項：意圖供行使之用，而偽造、變造公債票，公司股票或其他
                        有價證券者，處三年以上十年以下有期徒刑，得併三千元
                        以下罰金。


司法院資訊處製作；財團法人民間司法改革基金會備份。
